【裁判字號】    98,聲再更,1
【裁判日期】    980615
【裁判案由】    聲請再審
【裁判全文】
臺灣苗栗地方法院刑事裁定             98年度聲再更字第1號
聲  請  人
即受判決人  甲○○
上列聲請人因違反毒品危害防制條例案件，對於本院中華民國98
年2 月12日98年度苗簡字第96號確定判決聲請再審，本院裁定後
，聲請人不服提起抗告，經臺灣高等法院臺中分院將原裁定撤銷
，發回本院，本院更為裁定如下：
    主  文
再審之聲請駁回。
    理  由
一、本件聲請再審意旨略以：本院98年度苗簡字第96號確定判決
    所扣案之安非他命1 包及吸食玻璃頭1 個，並非聲請人所有
    ，實係證人棄置於聲請人住所地上，故意陷害推卸責任予聲
    請人；又證人亦屬犯罪之人，不應有證明他人犯罪之權利；
    本件不應以扣案之安非他命及吸食玻璃頭係在聲請人住所查
    獲，即認聲請人有施用毒品之行為，因查獲吸食玻璃頭並不
    表示聲請人必有施用之行為；且上開吸食玻璃頭業已損壞，
    無法施用。上情原確定判決皆未予審酌，顯係違背法令，爰
    聲請再審云云。
二、按依實務見解：
  (一)「有罪之確定判決後，因發現確實之新證據，足認受有罪判
    決之人應受無罪、免訴、免刑或輕於原判決所認罪名之判決
    者，為受判決人之利益，得聲請再審」，刑事訴訟法第420
    條第1 項第6 款定有明文。其次，「不得上訴於第三審法院
    之案件，除前條規定外，其經第二審確定之有罪判決，如就
    足生影響於判決之重要證據漏未審酌者，亦得為受判決人之
    利益，聲請再審」，同法第421 條亦有明定。
  (二)是刑事訴訟法第421 條所謂漏未審酌之證據，係指該證據在
    前審審判當時已有發見，而為調查注意所不及者而言（最高
    法院44年臺抗字第40號裁定意旨可供參照）。
  (三)而刑事訴訟法第420 條第1 項第6 款所謂發見確實之新證據
    ，足認受有罪判決之人應受無罪、免訴、免刑或輕於原判決
    所認罪名之判決者，固得聲請再審；惟此所謂發現確實之新
    證據：
  1.係指該項證據，事實審法院於判決前因未經發見，不及調查
    斟酌，至其後始行發見者而言，若判決前已經當事人提出或
    聲請調查之證據，經原法院捨棄不採者，即非該條款所謂發
    見之新證據，自不得據為聲請再審之原因（最高法院28年度
    抗字第8 號判例意旨可供參照）。
  2.係指當時已經存在而發見在後或審判時未經注意之證據，且
    能證明原確定判決所認定之事實為錯誤者而言，與在認定事
    實後因以論處罪刑所應依據之法律無涉（最高法院35年特抗
    字第21號判例意旨可供參照）。
  3.再按所謂發現確實之新證據，係指該證據於事實審法院判決
    前已經存在，為法院、當事人所不知，不及調查斟酌，至其
    後始行發現，且就證據本身形式上觀察，固不以絕對不須經
    過調查程序為條件，但必須顯然可認足以動搖原有罪確定判
    決，而為受判決人無罪、免訴、免刑或輕於原判決所認罪名
    之判決者為限。故受理聲請再審之最後事實審法院，應就聲
    請再審理由之所謂「新證據」，是否具備事實審判決前已經
    存在，為法院、當事人所不知，事後方行發見之「嶄新性」
    ，及顯然可認足以動搖原有罪確定判決，應為無罪、免訴、
    免刑或輕於原判決罪名之「顯然性」兩要件，加以審查，為
    判斷應否准予開始再審之準據（最高法院85年度臺抗字第30
    8 號裁定意旨可供參照）。
三、經查：
  (一)聲請人甲○○前因施用毒品案件，經送觀察、勒戒後，認無
    繼續施用毒品之傾向，於92年4 月4 日釋放出所，並由臺灣
    苗栗地方法院檢察署檢察官以92年度毒偵字第73號為不起訴
    處分確定。惟上述觀察、勒戒並未收實效，甲○○又於上述
    觀察、勒戒釋放出所後5 年內之96年間，因再犯施用毒品案
    件，經本院以96年度易字第846 號判處有期徒刑4 月確定，
    甫於97年2 月27日執行完畢。詎仍不知悔改，復基於施用第
    二級毒品之犯意，於97年11月1 日22時許，在苗栗縣苗栗市
    新東大橋後龍溪旁，以將安非他命置於錫箔紙上加熱吸食煙
    霧之方式，施用安非他命1 次。嗣於97年11月6 日11時20分
    許，在其苗栗縣苗栗市○○里○ 鄰○○街3 號住所處為警搜
    索查獲，並扣得安非他命1 包（毛重0.24公克）及吸食玻璃
    頭1 個。其施用第二級毒品之犯行，業經本院以98年度苗簡
    字第96號判決確定在案，有該案號之刑事簡易判決及臺灣高
    等法院被告前案紀錄表各1 份在卷可稽，故聲請人受刑事有
    罪判決確定之事實，堪以認定。
  (二)聲請人就其被訴施用第二級毒品犯行，自稱並無施用毒品之
    情事，認原確定判決未審酌扣案之安非他命1 包及吸食玻璃
    頭1 個非其所有，而係他人棄置該處，又該吸食玻璃頭業已
    損壞、無法施用，而查獲吸食玻璃頭亦不表示其有施用毒品
    之行為云云。惟查：
  1.按就刑事訴訟法第420 條第1 項第6 款而言：所謂「確實之
    新證據」，依上開實務見解，係指事實審法院於判決前因未
    經發見，不及調查斟酌，至其後始行發見者而言，若判決前
    已經當事人提出或聲請調查之證據，經原法院捨棄不採者，
    即非該條款所謂發見之新證據。亦即審判當時已經存在而發
    見在後或審判時未經注意之證據，且能證明原確定判決所認
    定之事實為錯誤者而言。申言之即該證據於事實審法院判決
    前已經存在，為法院、當事人所不知，不及調查斟酌，至其
    後始行發現者，且具備顯然可認足以動搖原有罪確定判決，
    應為無罪、免訴、免刑或輕於原判決罪名之「顯然性」而言
    。經查本案之事實審法院，就本案實際審理過程中，實早已
    於判決前知悉有該扣案之安非他命1 包及吸食玻璃頭1 個之
    存在。基此，聲請人聲請再審理由之所謂「證據」，顯然與
    前述「判決前未經發見」、「審判時未經斟酌」或「審判當
    時已經存在而發見在後」之「嶄新性」，及「顯然可認足以
    動搖原有罪確定判決，應為無罪、免訴、免刑或輕於原判決
    罪名」之「顯然性」兩要件顯不相符。故聲請人所聲請調查
    證據即扣案之安非他命1 包及吸食玻璃頭1 個，並非屬於刑
    事訴訴法第420 條第1 項第6 款之新證據，自屬顯然。
  2.次按就刑事訴訟法第421 條而言：所謂「足生影響於判決之
    重要證據」，依前開實務見解認為，係指該證據在前審審判
    當時已有發見，而為調查注意所不及者而言。而本件聲請人
    所欲請求調查之證據即扣案之安非他命1 包及吸食玻璃頭1
    個，除依前所述，早已於事實審法院判決前即已為法院所知
    悉注意外，且經事實審法院於判決中詳述為何認定為聲請人
    所有，且足以佐證聲請人施用第二級毒品之犯行，故依法諭
    知沒收之理由（參98年度苗簡字第96號刑事簡易判決第1 頁
    犯罪事實及理由欄三、沒收：），況且該判決中亦載明認定
    聲請人有施用第二級毒品犯行之證據尚有苗栗縣警察局刑事
    警察大隊毒品犯罪嫌疑人尿液採驗作業管制紀錄、詮昕科技
    股份有限公司原樣編號97F176號濫用藥物尿液檢驗報告各1
    份等情。故聲請人所欲憑藉聲請再審調查之上開證據，自非
    屬「事實審法院調查注意所未及」，而與刑事訴訟法第421
    條「足生影響於判決之重要證據」之要件顯不相符，聲請人
    若欲以此條規定聲請再審，亦顯有誤會。
  (三)綜上所述，聲請人既未提出任何新證據足以動搖原有罪確定
    判決，所指再審理由要與刑事訴訟法第420 條第1 項第6 款
    及第421 條之聲請再審要件均尚有未合，參照前述說明，是
    本件聲請人所提再審之聲請，為無理由，應予駁回。
四、據上論斷，應依刑事訴訟法第434 條第1 項，裁定如主文。
中    華    民    國    98    年    6     月    15    日
                  刑事第二庭  審判長法  官  楊清益
                                    法  官  林大為
                                    法  官  魏宏安
以上正本證明與原本無異。
如不服本裁定，應於裁定送達後5日內向本院提出抗告狀。
                                    書記官  張玉楓
中    華    民    國    98    年    6     月    15    日


司法院資訊處製作；財團法人民間司法改革基金會備份。
